【裁判字號】    90,訴,885
【裁判日期】    900905
【裁判案由】    殺人未遂
【裁判全文】
臺灣臺南地方法院刑事判決              九十年度訴字第八八五號
    公  訴  人  臺灣臺南地方法院檢察署檢察官
    被      告  丙○○
    指定辯護人
    本院公設辯護人  甲○○
右列被告因殺人未遂案件，經檢察官提起公訴（九十年度偵字第六０四一號），本院
判決如左：
    主  文
丙○○殺直系血親尊親屬，未遂，處有期徒刑捌年，褫奪公權伍年。
    事  實
一、丙○○係乙○○之子，於民國（下同）九十年五月二十六日十九時五分許，在台
    南縣佳里鎮佳里興某處飲酒後，返回同鎮鎮○里○○街四五號住處，因欲向乙○
    ○要錢，為乙○○所拒，而與乙○○發生口角，經乙○○報警後，二人因而至台
    南縣警察局佳里分局佳里派出所請員警處理。嗣於同日十九時四十分許，丙○○
    、乙○○先後返家，詎丙○○惱羞成怒，竟基於殺人之犯意，於返家後逕至家中
    廚房持二支菜刀，見乙○○返家，雙手分持菜刀朝乙○○砍殺，乙○○情急之下
    以手抵擋後拔腿就跑，丙○○仍自後追殺，朝乙○○背後猛砍，致乙○○身體多
    處遭切割傷（後枕部四公分、右手二公分、後頸部三公分、左手臂三公分、背部
    多處三公分×四．五公分），幸乙○○逃入距其住處約六十公尺之大眾商行（台
    南縣佳里鎮○○街二五七號），始倖免於難，經丙○○託其叔父向警方自首，警
    方據報而將丙○○逮補，並扣得丙○○所持之菜刀二支，丙○○並因而受裁判。
二、案經丙○○自首及經乙○○訴由台南縣警察局佳里分局報告台灣台南地方法院檢
    察署檢察官偵查起訴。
    理  由
一、訊據被告丙○○，固承認於右記時、地持菜刀砍傷其父乙○○，惟否認有殺人之
    犯意，辯稱：係因要向其父乙○○要錢，為乙○○所拒而生口角，至派出所後返
    回，因生氣而失去理智，乃持菜刀砍傷其父，且伊僅砍傷一次，並未追砍等語。
二、然查被告丙○○係因要向其父乙○○要錢為乙○○所拒而生口角，經乙○○報警
    ，二人乃至台南縣警察局佳里分局佳里派出所請員警處理，嗣後二人先後返家，
    丙○○返家後即逕至廚房拿菜刀，雙手分持菜刀，見乙○○返家後，即朝乙○○
    猛砍，乙○○以手抵擋後逃避，已據被告供承在卷，核與被害人乙○○指述情節
    相符。顯見被告係因其父乙○○報警而懷恨在心、惱羞成怒，繼而雙手分持菜刀
    朝乙○○猛砍，被告主觀上已有殺人之犯意。
三、次查被告於見其父乙○○逃避後，仍自後追殺，口喊「給你死」，並朝乙○○之
    背部猛砍，致乙○○身體多處遭切割傷（後枕部四公分、右手二公分、後頸部三
    公分、左手臂三公分、背部多處三公分×四．五公分），且追殺六十公尺後，見
    乙○○躲入台南縣佳里鎮○○街二五七號「大眾商行」後始罷手，有佳里綜合醫
    院診斷證明書、佳里綜合醫院（九十）佳醫字第九０七五三號函各一紙及勘驗筆
    錄一份在卷可稽，復經乙○○於審判中到庭指訴歷歷。若被告僅有傷害之犯意，
    其於住處門口砍傷被害人後，已足消其怒氣，實無追砍被害人乙○○六十公尺之
    必要，且朝被害人之身體脆弱部位之後枕部、後頸部砍擊，又自後一路追砍被害
    人乙○○，益徵被告殺意甚堅。
四、再查證人張秀微（大眾商行之負責人）結證稱：「（問：九十年五月二十六日十
    九時四十分許，有看到乙○○被丙○○追，並跑到你商店內否？）我有聽到店外
    有哀嚎聲，我就跑到店外看，乙○○要進入我的商店，我就帶小孩上樓去。」、
    「（問：你有看到鄭平間有受傷？）因天色已暗，看到他抱著脖子。」、「後來
   救護車就來了，我們店內地板上都是血跡，在樓梯口及靠近廚房門口處有大量血
    跡。」，並有「大眾商行」現場照片四幀附卷可稽。據此，被害人乙○○於遭被
    告砍殺後，顯係倉皇逃命，而依卷附「大眾商行」現場照片所示，「大眾商行」
    地上血跡斑斑，於樓梯口及靠近廚房門口處更留有大量血跡。更足見被告於下手
    之際，已毫無顧慮，係基於殺人之故意。
五、綜上各情，參諸被告供稱：「因喝酒失去理智，乃追殺乙○○」等情，可證被告
    下手時，出手極重，且一路追砍，其有殺人之犯意甚明。被告所辯並無殺人之犯
    意，無非避重就輕之詞，委無足採。此外，並有扣案支菜刀二支可資佐證。事證
    明確，被告犯行堪予認定。
六、核被告丙○○殺其父之行為，尚在未遂階段，係犯刑法第二百七十二條第二項、
    第一項之殺直系血親尊親屬屬未遂罪，爰依未遂犯之處罰，得按既遂犯之刑減輕
    之規定減輕其刑。又被告對於未發覺之罪託其叔父鐘國明向警方自首，業據鐘國
    明於報警經警訊時供述明確在卷，被告並因而受裁判，合於自首規定，應減輕其
    刑，並遞減之。爰審酌被告犯罪之動機，所用之手段，所生之危險，其品行，其
    係被害人乙○○之子，不思孝順、奉養父親，竟僅因向父親乙○○要錢，為乙○
    ○所拒，即持菜刀砍殺父親乙○○，悖離人倫至極，及其犯罪後之態度等一切情
    狀，量處有期徒刑捌年。又依其犯罪之性質，本院認有褫奪公權之必要，因併予
    褫奪公權伍年。
據上論斷，應依刑事訴訟法第二百九十九條第一項前段、刑法第二百七十二條第二項
、第一項、第二十六條前段、第六十二條前段、第三十七條第二項，判決如主文。
本案經檢察官蘇聰榮到庭執行職務。
中    華    民    國      九十        年      九       月       五      日
                                  臺灣臺南地方法院刑事第三庭
                                          法  官  蘇孫波
右正本證明與原本無異。
如不服本判決，應於判決送達後十日內，向本院提出上訴狀。
                                          書記官  林朝鴻
中    華    民    國      九十        年      九       月       五      日


司法院資訊處製作；財團法人民間司法改革基金會備份。
